臺灣板橋地方法院刑事判決　　　　　　　　95年度自字第31號
自　訴　人　甲○○
自訴代理人　張名賢律師
　　　　　　陳里己律師
被　　　告　丙○○
　　　　　　乙○○
共　　　同
指定辯護人　義務辯護人黃宗正律師
上列被告因擄人勒贖案件，經自訴人提起自訴及移送併案審理（
臺灣板橋地方法院檢察署九十六年度偵續一字第五號），本院判
決如下：
    主  文
丙○○、乙○○均無罪。
    理  由
一、自訴意旨略以：被告丙○○、乙○○、王月華三人偽造自訴
    人名義簽發三十一張支票後（自訴人自訴被告丙○○等三人
    偽造有價證券一案現由臺灣高等法院審理中），於民國八十
    八年十一月十六日晚上八時至九時間，自訴人在臺北縣泰山
    鄉○○街五十七號大板城餐廳宴客完畢，至停車場準備要開
    車時，因被告丙○○、乙○○委託張凱仁（另由本院以九十
    五年度訴字第二二九六號審結）向自訴人催討票款，張凱仁
    即帶領十餘名不詳姓名之男子，分乘三輛自用車，前面第一
    輛車就下來數名男子，將自訴人擄上該車，載至泰山鄉往林
    口方向之山上後，又換另一部自用車，再將自訴人押下山至
    泰山收費站東邊，從泰山鄉○○路二十三號旁進入泰林路二
    段五七九巷六弄一之二十號圓山芳鄰之公寓內，對自訴人稱
    自訴人欠丙○○新臺幣（下同）三千二百萬元，丙○○叫他
    們來討債，自訴人告以並未欠丙○○的錢，惟該數名不詳姓
    名男子以行動電話與丙○○、乙○○連繫後，對自訴人說他
    們在跑路沒有錢，不論如何一定要付，自訴人不得已只好答
    應給付三百萬元，對方不允，並稱最少要給付九百萬元，自
    訴人不得已佯為答應，是日晚上十一時許該數名不詳姓名男
    子遂將自訴人押至新莊市體育會旁之頂雲茶館，但發覺有警
    車，於是日晚上十二時許又將自訴人押至御書園西餐屋談判
    ，自訴人為求脫離魔掌，只好再應允分三期付給九百萬元，
    於翌日凌晨二時許，又將自訴人押回新莊市○○街九八號之
    新莊市體育會，進門就有四、五人在體育會等候，由某一不
    詳姓名男子拿出三張本票，要自訴人簽寫每張本票金額為三
    百萬元，並要在場自稱新莊市體育會會長之弟陳里源在本票
    上背書，陳里源要上訴人找來羅新民在本票上背書，嗣羅新
    民到體育會後，陳里源要其在自訴人所簽發之三張本票上背
    書，但羅新民卻對陳里源說如要我背書，你也要背書，經陳
    里源答應後，陳里源及羅新民都在上訴人所簽發之三張本票
    上背書，然後三張本票都暫放羅新民處，並約定是日上午十
    時在新莊市體育會交款，且要求自訴人於交款前必須先至臺
    北縣警察局新莊分局銷案，自訴人應允後，始將自訴人釋放
    等情，因認被告丙○○、乙○○涉有擄人勒贖之罪嫌。
二、按犯罪事實應依證據認定之，無證據不得認定犯罪事實。又
    不能證明被告犯罪者，應諭知無罪之判決，刑事訴訟法第一
    百五十四條第二項、第三百零一條第一項分別定有明文。
三、本件自訴意旨認為被告丙○○、乙○○涉有擄人勒贖之罪嫌
    ，無非以本件共犯張凱仁業經檢察官提起公訴在案，有臺灣
    板橋地方法院檢察署檢察官起訴書一件、共犯張凱仁、周文
    水等人之供述、自訴人名義之支票影本、退票理由單各三十
    一張、羅新明保管之本票影本三紙、調解筆錄影本一份、自
    訴人簽發之本票影本四紙、台北縣政府警察局函影本一份、
    本院九十五年度訴字第二二九六號審判筆錄等為其論據。
四、訊據被告丙○○、乙○○堅決否認有何擄人勒贖或妨害自由
    之犯行，被告丙○○辯稱：伊和自訴人之間有債務關係，因
    自訴人持伊父親簽發之支票做客票融資之抵押品，惟自訴人
    開立的支票陸續退票，伊父親開給自訴人之支票亦無力償還
    ，伊父親一筆土地遭銀行扣押八百萬元的債務，伊找自訴人
    處理此筆債務，惟自訴人置之不理，因乙○○表示有朋友在
    調解委員會做事，伊就請乙○○全權處理調解的事情，伊雖
    持有自訴人開立三千三百萬元的支票，但只針對父親損失的
    八百萬元向自訴人求償，至於乙○○找何人處理，如何處理
    ，伊並不清楚，伊有將支票、退票理由單等資料拿給自稱調
    解委員的人，也有簽發委任書委託張凱仁處理，伊並不知道
    張凱仁以何種方法和自訴人處理上開債務，伊也沒有請張凱
    仁以非法的方法來處理本件債務，伊並無擄人勒贖或妨害自
    由之犯行等語；被告乙○○則辯稱：伊因工作的關係得知被
    告丙○○與自訴人之間有債務糾紛，伊透過朋友認識綽號阿
    奇之人，伊將被告丙○○與自訴人之間的糾紛告知阿奇，阿
    奇表示認識新莊調解委員會的人可以處理這件事，伊就向被
    告丙○○回報可以請他們處理，伊從被告丙○○處拿到支票
    正本，就交予阿奇之人，隔二、三天後阿奇電話告知已經處
    理好了，伊就通知被告丙○○到新莊調解委員會，到場後，
    張凱仁請丙○○簽委任書，之後就完成本件的調解書，至於
    張凱仁有無帶人將自訴人帶到別處伊並不清楚，伊也沒有要
    張凱仁或阿奇用非法的方法處理本件債務，伊並無擄人勒贖
    或妨害自由之犯行等語。經查：
（一）另案被告張凱仁是否成立犯罪部分：
    (一)張凱仁於上開時地受丙○○、乙○○之委託，出面與自訴
      人甲○○，先後在鼎雲茶館、御書園、新莊市體育會等處
      談判，自訴人甲○○先簽發面額各三百萬元之本票三張，
      經陳里源、羅新明二人背書後，暫放羅新明處保管，後經
      自訴人甲○○報警協助後，雙方再將金額降為八百萬元，
      經新莊市調解委員會調解委員周文水為其等書立八十八年
      民調字第一０一號調解書乙份，再由自訴人甲○○簽發面
      額三百萬元、二百萬元之本票各一張、面額一百五十萬元
      之本票二張等情，業據另案被告張凱仁於本院九十五年度
      訴字第二二九六號案件審理時坦承不諱，核與自訴人此部
      分指訴之情節及證人羅新明、周文水此部分證述之情節（
      見九十一年度偵字第一０九二三號卷第一三六至一三九、
      二六五至二六八頁、九十二年度偵續字第三０六號卷第九
      十三至一０四、二三二至二三五頁、九十三年度偵續一字
      第六一號卷第五十五至五十七、一０八、一０九、一一七
      至一二一頁、本院九十五年度訴字第二二九六號卷九十六
      年一月十一日審判筆錄），均相符合，復有丙○○所簽立
      委託書影本、上開面額三百萬元之本票影本三張、面額三
      百萬元、二百萬元之本票影本各乙張、面額一百五十萬元
      之本票影本二張及八十八年民調字第一０一號調解書影本
      各乙份，在卷可稽，此部分事實足堪認定。
 　 (二)自訴人甲○○於八十八年十一月十六日晚間八時三十分許
      ，原與其公司員工溫秀梅、陳祥齡及公司客戶等人在大阪
      城餐廳用餐，餐畢後在大阪城停車場內，遭某二名男子下
      車分站左右，再以手搭住自訴人甲○○肩膀，強行將自訴
      人甲○○帶往其等所停放在上開停車場內某處等候之車輛
      前，將之押進上開車輛內，而剝奪甲○○之行動自由之情
      ，業據證人陳祥齡、溫秀梅於偵查中證述明確（證人陳祥
      齡部分見九十一年度偵字第一０九二三號卷第二五二至二
      五六頁、九十二年度偵續字第三０六號卷第一三一至一三
      五、二０二至二０九頁、九十三年度偵續一字第六一號卷
      第一０二、一０三頁；證人溫秀梅部分見九十一年度偵字
      第一０九二三號卷第一三一至一三五頁），並互核一致，
      堪認自訴人甲○○當時顯已完全喪失自主行動之能力，而
      不得已配合該二名男子坐上其等車輛離去上開現場，自訴
      人甲○○應係遭該等男子以上述非法方法，而剝奪告訴人
      甲○○之行動自由，亦堪認定。
　  (三)再者，自訴人甲○○於上開時地遭某三、四名男子剝奪其
      行動自由後，隨即遭其等押往上開「圓山芳鄰」之某公寓
      內，並遭其等脅稱「你欠丙○○錢，我們是重刑犯，無論
      如何一定要拿到錢」一節，除有自訴人甲○○於偵查之指
      述外，另案被告張凱仁於本件案發之前，亦確已受被告丙○○、乙○○之委託，出面處理自訴人甲○○所積欠之支
      票票款債務問題，亦據另案被告張凱仁於本院九十五年度
      訴字第二二九六號案件審理時所自承在卷，並有由丙○○
      所簽立上開委託書一紙可佐，而再參以自訴人甲○○後於
      同日晚間十時許，即遭該三、四名男子將之押往新莊市體
      育會與另案被告張凱仁見面，並先後在鼎雲茶館、御書園
      、新莊市體育會等處談判，自訴人甲○○並先後簽立上開
      面額本票，始遭釋放離去上開現場等情以觀，該三、四名
      男子自始在上開大阪城餐廳停車場內，以上開非法方法將
      自訴人甲○○押走，而剝奪其行動自由，其等目的即係在
      為被告丙○○出面追討上開票款債務，則另案被告張凱仁
      就該三、四名男子於上開時地，以上開非法方法，剝奪自
      訴人甲○○行動自由之行為間，顯有犯意聯絡及行為分擔
      ，應堪認定。
　  (四)又自訴人甲○○除於上開時地，遭該三、四名男子以上開
      非法方法，剝奪其行動自由外，且自八十八年十一月十六
      日晚間十時許起，另案被告張凱仁與自訴人甲○○先後在
      頂雲茶館、御書園、新莊市體育會等處談判之過程，業據
      證人羅新明於偵查中及本院九十五年度訴字第二二九六號
      案件審理時證述明確（見九十二年度偵續字第三０六號卷
      第二三二至二三五頁、九十三年度偵續一字第六一號卷第
      五十五至五十七、一０八、一０九頁），是自訴人甲○○
      於上開時地雖未有遭另案被告張凱仁及該三、四名男子施
      以任何肢體暴力之行為，惟自訴人甲○○於其尚未與另案
      被告張凱仁達成以九百萬元和解上開票款債務之情形下，
      仍不得任意離去上開現場，足堪認定，應認其自八十八年
      十一月十六日晚間八時三十分許起，仍遭繼續剝奪行動自
      由之中。
　  (五)另自訴人甲○○自八十八年十一月十六日晚間八時三十分
    　許，即遭另案被告張凱仁及該三、四名男子，先以上開非
      法方法，剝奪其行動自由在先，並繼續剝奪其行動自由至
      自訴人甲○○答應張凱仁以九百萬元和解上開票款債務後
      ，再由被告與該三、四名男子將自訴人甲○○押回新莊市
      體育會內，經調解委員周文水為另案被告張凱仁、甲○○
      二人書立簡要之調解書一紙，並由甲○○簽發面額各三百
      萬元之本票三張，再經羅新明、陳里源二人背書後，暫放
      在羅新明處保管，被告再與自訴人甲○○相約於同日十時
      許，在新莊市體育會交付上開九百萬元之款項後，始讓自
      訴人甲○○自行離去新莊市體育會，再衡諸另案被告張凱
      仁與自訴人甲○○上開談判過程，仍係屬剝奪自訴人甲○○行動自由之繼續行為以觀，自訴人甲○○簽發上開本票
      三紙之行為，顯應係受另案被告張凱仁及該三、四名男子
　    之上開脅迫行為，而迫使自訴人甲○○行上開無義務事所
      致，亦堪認定。
　  (六)此外，復有本院九十五年度訴字第二二九六號刑事判決一
　    件及該案相關卷證在卷可稽，是另案被告張凱仁所為刑法
      第三百零二條第一項之以非法方法，剝奪人之行動自由罪
      之犯行，洵堪認定。
（二）另案被告張凱仁與某三、四名男子所為以非法方法，剝奪
      自訴人行動自由之犯行，固堪認定，已如前述，惟本件應
      審究者，乃被告丙○○、乙○○與另案被告張凱仁或前開
      某三、四名不詳男子之間，是否有犯意聯絡或行為分擔。
    (一)證人即另案被告張凱仁於警詢、偵查及本院九十五年度訴
      字第二二九六號案件準備程序、審理中固坦承受被告乙○○之委託，出面與自訴人甲○○調解被告丙○○與自訴人
      甲○○之間債務糾紛一事，惟張凱仁自始至終從未指稱被
      告乙○○或丙○○要求其以非法方法調解債務，且從未指
      稱在其調解債務之過程中，被告乙○○或丙○○有具體掌
      握其調解之狀況，是尚不能僅因被告乙○○、丙○○委託
      另案被告張凱仁調解債務一節，即遽以推論被告乙○○、
      丙○○就另案被告張凱仁於調解債務過程中之任何非法行
      為確有犯意聯絡。
    (二)另依據證人周文水、羅新明之上開證言，僅能認定另案被
      告張凱仁有以丙○○受任人之名義處理丙○○與自訴人甲○○之間之債務糾紛並進行調解一事；證人陳祥齡、溫秀
      梅之證言僅能證明自訴人甲○○於上開時地遭不詳男子強
      押上車一事。其等均未證稱在上開期間有目睹被告乙○○
      、丙○○在場參與，抑或是以何種方式指揮、控制或瞭解
      另案被告張凱仁與該三、四名男子之行為，亦不能以該等
      證人之證言作為不利被告丙○○、乙○○之認定。
    (三)至於自訴人所提出自訴人名義之支票影本、退票理由單各
      三十一張、由羅新明保管之本票影本三紙、調解筆錄影本
      一份、自訴人簽發之本票影本四紙、台北縣政府警察局函
      影本一份、本院九十五年度訴字第二二九六號審判筆錄等
      ，僅能證明被告丙○○與自訴人甲○○之間確實有債務糾
      紛，以及被告丙○○、乙○○有委請張凱仁處理上開債務
      ，且張凱仁有以丙○○委任人之名義與自訴人甲○○簽立
      調解筆錄等事實，尚不能以該等證據認定被告丙○○、乙○○就另案被告張凱仁及某三、四名不詳男子之前開妨害
      自由犯行之間，有何犯意聯絡或行為分擔。
五、綜上所述，依據自訴人所提出之證據，僅能認定另案被告張
    凱仁與某三、四名男子有以非法之方法，剝奪自訴人行動自
    由之犯行，惟均不能認定被告丙○○、乙○○就另案被告張
    凱仁與某三、四名男子等人之該等犯行間，有何犯意聯絡或
    行為分擔，自不能僅因被告丙○○係本件債務關係之債權人
    ，以及被告乙○○代被告丙○○央請張凱仁出面處理債務，
    即認被告丙○○、乙○○亦涉有擄人勒贖或妨害自由之犯行
    。此外，本院復查無其他積極證據足資證明被告丙○○、乙○○有何擄人勒贖或妨害自由犯行。本件不能證明被告丙○○、乙○○犯罪，揆諸首揭說明，應為被告二人無罪之諭知
    。
六、至臺灣板橋地方法院檢察署移送併案審理部分，與自訴人本
    件提起自訴部分為同一事實，本院尚無庸退回檢察官另行處
    理，附此敘明。
據上論斷，應依刑事訴訟法第三百四十三條、第三百零一條第一
項，判決如主文。
中　　華　　民　　國　　96　　年　　8 　　月　　21　　日
                  刑事第十八庭  審判長法　官  連育群
                                      法  官  吳幸娥
                                      法  官  王綽光
以上正本證明與原本無異
如不服本判決應於送達後10日內向本院提出上訴狀
                                      書記官　田世杰
中　　華　　民　　國　　96　　年　　8 　　月　　21　　日
